臺灣高等法院臺中分院民事判決　　　　　　94年度訴字第20號
原　　　告　乙○○
訴訟代理人　洪梅芬　律師
複　代理人　何崇民　律師
複　代理人　丙○○
被　　　告　甲○○
被　　　告　劉善昌即建全商行
上列當事人間因損害賠償事件，原告提起刑事附帶民事訴訟，經
本院刑事庭裁定移送（94年度交附民字第83號），本院於94年 9
月13日言詞辯論終結，判決如下：
    主  文
被告應連帶給付原告新台幣貳佰柒拾陸萬參仟捌佰貳拾玖元，及
自民國九十四年三月二十二日起至清償日止，按年息百分之五計
算之利息。
原告其餘之訴駁回。
訴訟費用由被告連帶負擔。
    事實及理由
一、本件被告經合法通知，無正當理由，均未於言詞辯論期日到
    場，核無民事訴訟法第三百八十六條各款所列情形，爰依原
    告之聲請，由其一造辯論而為判決。
二、原告聲明：被告應連帶給付原告新台幣（下同）四百四十五
    萬四千七百八十七元，及自本訴狀繕本送達之翌日起至清償
    日止，按年息百分之五計算之利息。
    陳述稱：
　　(一)被告甲○○係被告劉善昌即建全商行所僱用之送貨司機，
  　　為從事駕駛業務之人，於民國九十三年六月七日下午一時
    　許，在其台中市○區○○里○○路四三七巷一一一弄五號
      住處飲酒，已達不能安全駕駛動力交通安全工具之程度，
      竟仍於同日晚上十一時許，駕駛車號五Ｖ－０三六二自小
      貨車，自台中市○○○街九十三號之建全商行出發，沿台
      中市○○路往國泰街方向行駛，於同日晚上十一時三十分
      許，途經台中市○區○○路與興進路口時（該處行車速限
      五十公里），本應注意車前狀況，隨時採取必要安全措施
      ，且應依速限或標限之規定保持行車速度，依當時天候、
      光線及視線皆良好之情況下，並無不能注意之情事，於經
      過上開交岔路口時，竟疏於注意車前狀況，且未減速慢行
      ，反以七十公里左右之時速，超速貿然直行，適有被害人
      邱金德騎乘車號ＴＬＯ－三二一輕型機車，沿台中市○○
      路行駛，欲左轉進化路往國泰街方向，而於上開交岔路口
      發生碰撞，致被害人邱金德人車倒地，而受頭部外傷致顱
      內出血等傷害，經警檢測被告甲○○呼氣中之酒精含量，
      濃度高達每公升零點三六毫克。而被害人邱金德經緊急送
      醫急救後，仍因傷重延至同月十七日下午四時五十分不治
      死亡。依道路交通安全規則第九十三條第一項、第九十四
      條第三項、及第一百一十四條第二款規定，被告甲○○於
      本件車禍顯有過失，且被害人邱金德確因本件車禍致顱內
      出血致死，故被告甲○○過失駕車肇事行為，與被害人邱
      金德之死亡結果間自有相當因果關係，應負過失責任。
    (二)被告甲○○上開行為，業經鈞院依業務過失致人於死罪，
      判處有期徒刑一年六個月在案。被害人邱金德並無與有過
      失，茲述如下：鈞院九十四年度交上訴字第三二七號刑事
      判決，雖引被告甲○○之供詞，認定其當時駕駛自用小貨
      車由進化路內車道往北屯（即國泰街）方向行駛，而被害
      人邱金德係由興進路左轉至進化路亦往北屯方向行駛，甲
      ○○當時車速六十公里，看見被害人時，已距離二至三公
      尺，當時被害人已轉過來，開在路中間，甲○○看見邱金
      德後踩煞車，邱金德在甲○○左邊，甲○○按喇叭並往左
      邊閃避，邱金德往右邊閃避，但因對向車道有來車，甲○
      ○又向右閃，仍撞到被害人之機車等語，而認定被害人騎
      機車在該路口欲左轉時，疏於注意該路口設有機車二段式
      左轉，未依規定貿然左轉，與有過失等語，惟被告甲○○
      上開供詞實不可採，蓋甲○○係供稱先往左閃再往右閃才
      撞到邱金德，然依現場圖煞車痕卻是由右往左，足證被告
      甲○○之供詞與現場圖煞車痕之方向不符，故該判決將該
      證詞採為認定邱金德與有過失之唯一根據，實有認定事實
      不依證據之違法，實有重新認定邱金德是否與有過失之必
      要。另由現場圖第一車之「刮地痕」可知甲○○應係於進
      入進化路後，而非在進化路與興進路十字路口撞上被害人
      邱金德，因機車兩段式左轉是在保護機車騎士經過十字路
      口之安全，邱金德既已安全離開上開十字路口進入進化路
      ，故其被撞即與有無兩段式左轉無關，自不得認被害人於
      進化路被撞係可歸責於被害人未遵守兩段式左轉。
    (三)被告甲○○為被告劉善昌即建全商行所僱用之送貨司機，
      於執行職務之際，因過失行為致邱金德死亡，邱金德之死
      亡與被告甲○○之不法侵害間具有因果關係，依民法第一
      百八十四條第一項前段、及同法第一百八十八條第一項前
      段、同法第一百九十二條第一項、第二項、及第一百九十
      四條規定，請求被告連帶賠償醫療費、殯葬費、扶養費及
      慰撫金等如下：醫療費：原告於被害人邱金德生前為之
      支出醫療費用，其自付額共計新台幣（下同）二萬二千零
      五十五元，有中國醫藥大學附設醫院收據三紙。殯葬費
      ：共計二十六萬三千八百元，有收據五紙。扶養費用：
      依民法第一千一百十四條第一款、及第一千一百十五條第
      三項規定，及行政院主計處公布之九十一年家庭收支調查
      報告，九十一年每戶每月家庭平均消費性支出為五萬六千
      零五十二元，戶內人口為三‧六五人，是每人每月平均消
      費性支出為一萬五千三百五十七元（56052÷3.65＝15357
      ），則每年每人平均消費支出為十八萬四千二百八十四元
      （15357 ×12）。原告係四十七年七月八日生，於本件事
    　故發生時之年齡為四十六歲，依九十年台灣地區女性簡易
      生命表可知，原告尚有餘命三一‧六七年，依霍夫曼計算
      法計算一次給付之金額，自九十三年六月十七日即被害人
      邱金德死亡日起算，以三十一年（ 19.029315）計算扣除
      中間法定利息（年息百分之五），應為三百五十萬六千七
      百九十八元（184284 ×19.029315），扣除原告尚有二女
      即案外人邱金環、邱金蘭所應分擔之扶養部分，原告可請
      求被告連帶給付撫養費一百一十六萬八千九百三十二元（
      0000000 ÷3＝0000000）。慰撫金：死者邱金德為原告
      長子，聰明乖巧，原期許其將來有所成就，今原告長子遭
      此橫禍，原告內心悲痛逾恆，為此請求被告連帶給付慰撫
      金三百萬元。綜上，被告應連帶給付原告四百四十五萬四
      千七百八十七元，及自本訴狀繕本送達之翌日起至清償日
      止，按年息百分之五計算之利息等語。
三、被告經合法通知，均未於準備程序及言詞辯論期日到場，亦
    未提出書狀為任何聲明及陳述。
四、查原告主張被告甲○○係被告劉善昌即建全商行僱用之送貨
    司機，被告甲○○因飲酒，呼氣中之酒精含量濃度已達每公
    升零點三六毫克，仍於上揭時間駕駛自小貨車，於行經上開
    交岔路口時，竟未減速慢行，而以逾越當地五十公里之高速
    行進，並疏於注意車前狀況，適有被害人邱金德騎乘輕型機
    車，在該交岔路口左轉進化路欲往國泰街方向行駛，二車因
    而發生碰撞，被害人邱金德人車倒地後，因而受有頭部外傷
    致顱內出血等傷害，雖經送醫急救，仍因傷重延至同年六月
    十七日下午四時五十分不治死亡等情，業據原告提出相驗屍
    體証明書、醫療收據、殯葬費用收據、及戶籍謄本等件為証
    ，並經本院調閱本院九十四年度交上訴字第三二七號過失致
    死刑事全卷查明屬實。而被告對原告主張之上開事實，均已
    於相當時期受合法之通知，惟其等於言詞辯論期日均未到場
    ，亦未提出準備書狀爭執，依民事訴訟法第二百八十條第三
    項規定，準用同條第一項視同自認之規定，堪信原告上開主
    張為真實。
五、惟查原告主張被害人邱金德於本件車禍中，並無過失一節，
    雖被告未到庭辯解，然被害人是否與有過失，係法院應依職
    權調查之事項，本院仍應就此部分調查認定之。經查：依道
    路交通事故調查報告表、及現場照片所示，肇事地段在臺中
    市○○路、及興進路設有號誌之交岔路口，該路口並設有機
    車二段式左轉，被告甲○○駕駛之自用小貨車，係沿進化路
    由力行路往國泰路方向行駛，被害人邱金德騎乘之輕型機車
    ，則係沿興進路行駛，至該交岔路口時，左轉至進化路欲往
    國泰街方向行駛，該路段之時速五十公里，二車碰撞後，被
    告甲○○駕駛之自用用小貨車右前車頭毀損，現場留有自用
    小貨車之煞車痕達十、八公里，該煞車痕起自進化路快車道
    延伸線之交岔路口內，延至進化路之快車道距中心線０、七
    公尺、距對向車道停止線四、六公尺處止，而被害人邱金德
    機車倒在進化路快車道上，地上留有刮地痕一．三公尺，距
    離該交岔路口三、二公尺，機車之左側車身毀損等情（見相
    驗卷第十頁），又依被告甲○○於警訊時供稱：其當時駕駛
    自用小貨車行駛進化路內車道往北屯（即國泰街）方向行駛
    ，而被害人係由興進路左轉至進化路亦往北屯方向行駛等語
    （見同上卷第第六、七頁）；又於偵查中稱：其看見被害人
    時，距離二至三公尺，當時被害人已轉過來開在路中間，其
    看見踩煞車，被害人在其左邊，其按喇叭並往左邊閃避，被
    害人則往右邊閃避，但因對向車道有來車，其又向右閃，仍
    撞到被害人機車等語（見同上卷第二四、二五頁），綜合上
    情；被告甲○○剎車痕係起自進化路快車道延伸線之交岔路
    口內，機車刮地痕在往前之進化路快車道上，距離交岔路口
    處亦僅三、二公尺，而被告甲○○於距離被害人二至三公尺
    時踩煞車，足見；被告甲○○應係於交岔路口內，即看到被
    害人邱金德方左轉後在其前面行進，因兩車均係行駛中，有
    一定之速度，互為閃避結果，仍發生碰撞，被害人邱金德之
    機車因速度之故，機車往前衝後倒地後，產生刮地痕後停止
    在快車道上，按上開交岔路口既設有機車二段式左轉，被害
    人邱金德並未依循二段式左轉方式左轉，而係直接從興進路
    左轉進化路，於行駛在交岔路口近進化路時，適因被告甲○
    ○酒醉又超速駛進，兩車因而發生碰撞，被告甲○○固因酒
    醉、未注意車前狀況、及超速駕駛，而有過失，惟被害人邱
    金德亦違反機車二段式左轉之規定，且於左轉後又未能即時
    駛入慢車道，致生本件事故，亦與有過失。
六、按因故意或過失，不法侵害他人之權利者，負損害賠償責任
　　。不法侵害他人致死者，對於支出醫療、或殯葬費之人，亦
  　應負損害賠償責任。被害人對於第三人負有法定扶養義務者
    ，加害人對於該第三人亦應負損害賠償責任。又不法侵害他
    人致死者，被害人之父母、子女及配偶，雖非財產上之損害
    ，亦得請求賠償相當之金額。再受僱人因執行職務，不法侵
    害他人之權利者，由僱用人與行為人連帶負損害賠償責任。
    民法第一百八十四條第一項前段、第一百九十二條第一、二
    項、第一百九十四條、第一百八十八條第一項分別定有明文
    。又所謂受僱人執行職務，凡客觀上被他人使用、為之服勞
    役而受其監督者，或客觀上足以認為與其執行職務有關，而
    不法侵害他人權利者，均包括在內。被告劉善昌即建全商行
    為被告甲○○之僱用人，依法自應負連帶損害賠償責任。原
    告請求被告應連帶賠償醫療費用、殯葬費用、扶養費用及慰
    撫金，揆諸上開規定，並無不合。茲就上訴人請求賠償上開
    各項之金額，審酌析述如下：
    (一)醫療費用：原告主張為被害人邱金德因本件車禍受傷所支
      出醫療費用，共計二萬二千零五十五元，業據其提出中國
      醫藥大學附設醫院收據三紙為証，應予准許。
    (二)喪葬費部分：原告主張為被害人邱金德支出之殯葬費用，
      共計二十六萬三千八百元，亦據提出收據五紙為証，應予
      准許。
    (三)扶養費部分：原告主張為被害人邱金德之母，依行政院主
      計處公布之九十一年家庭收支調查報告，九十一年度每年
      每人平均消費支出為十八萬四千二百八十四元，而原告係
      四十七年七月八日生，於本件事故發生時之年齡為四十六
   　 歲，依九十年台灣地區女性簡易生命表，原告尚有餘命三
      一‧六七年，依霍夫曼計算法計算一次給付之金額，自九
      十三年六月十七日即被害人邱金德死亡日起算，以三十一
      年計算，於扣除年息百分之五之中間法定利息後，得請求
      之撫養費為三百五十萬六千七百九十八元，因原告尚有二
      女邱金環、邱金蘭應分擔扶養義務，則原告可請求被告連
      帶給付之撫養費為一百十六萬八千九百三十二元，亦應准
      許。
    (四)精神慰藉金：原告主張被害人邱金德為其長子，聰明乖巧
      ，原期許其將來有所成就，今原告長子遭此橫禍，原告內
      心悲痛逾恆，為此請求被告應連帶給付慰撫金三百萬元。
      本院斟酌兩造及被害人生前之身分、地位、經濟能力等一
      切情狀，即被害人邱金德生前係建築工地臨時工，高中肄
      業；原告有三子女，其他二女均已成年結婚，原告目前無
      工作，未受教育；而被告甲○○依刑事卷記載，其已婚，
      學歷為國中畢業，事發時為建全商行送貨司機；被告劉善
      昌即建全商行資本額三千元，劉善昌個人有共有土地、及
　　　建物等情，本院認原告請求慰撫金三百萬元，尚嫌過高，
　　　應核減為二百萬元。
    (五)以上核計原告得請求之金額合計為三百四十五萬四千七百
      八十七元。
七、末按損害之發生或擴大，被害人與有過失者，法院得減輕賠
　　償金額或免除之。民法第二百十七條第一項定有明文。本件
  　被告甲○○固有前述之過失行為，而被告劉善昌即建全商行
    為其僱用人，應負連帶損害賠償責任，惟被害人邱金德亦有
    上揭之過失，亦已如上述，本院認為本件損害之發生，被害
    人邱金德應負擔百分之二十之過失責任，則被告應連帶負擔
    之過失責任為百分之八十，因之；被告應負擔之連帶賠償責
    任應依上開比例酌減，經計算結果，被告應連帶給付原告之
    金額為二百七十六萬三千八百二十九元（角不計入），原告
    逾上開範圍之請求，核屬無據。
九、綜上所述，原告本於侵權行為損害賠償請求權法律關係，請
    求被告連帶賠償原告二百七十六萬三千八百二十九元，及自
    起訴狀繕本送達被告之翌日即九十四年三月二十二日起至清
    償日止，按年息百分之五計算之利息，原告之請求在上開範
    圍內為有理由，應予以准許，至逾上開範圍之請求，為無理
    由，應予駁回。
十、本案事實已臻明確，兩造其餘攻擊防禦方法，不足以影響本
　　判決結果，爰不一一論述，併此敘明。
據上論結：本件原告之訴為一部有理由，一部無理由，依民事訴
訟法第七十九條、第四百六十三條、第三百八十五條第一項前段
，判決如主文。
中　　華　　民　　國　　94　　年　　9 　　月　　27　　日
                    民事第四庭審判長法　官  黃斐君
                                    法　官  陳蘇宗
                                    法　官  張浴美
以上正本係照原本作成。
如對本判決上訴，須於收受判決送達後二十日內向本院提出上訴
書狀，其未表明上訴理由者，應於提出上訴後二十日內向本院提
出上訴理由書 (須按他造人數附具繕本)。
上訴時應提出委任律師為訴訟代理人之委任狀。具有民事訴訟法
第四百六十六條之一第一項但書或第二項之情形為訴訟代理人者
，另應附具律師及格證書及釋明委任人與受任人有該條項所定關
係之釋明文書影本。
                                    書記官  謝雅惠
中　　華　　民　　國　　94　　年　　9 　　月　　28　　日
                                        　　　　　　　Ｂ
